【裁判字號】    99,財管,65
【裁判日期】    991118
【裁判案由】    選任遺產管理人
【裁判全文】
臺灣桃園地方法院民事裁定              99年度財管字第65號
聲  請  人  遠宏資產管理有限公司
法定代理人  陳裕豐
代  理  人  林進軍
被  繼承人  張權金（亡）
關  係  人  陳俊宏
關  係  人（即拋棄繼承人）
            張葉吉梅
            張權良
            張權星
            張權來    桃園縣楊.
            張權錦
            張秀蘭
上列聲請人聲請為被繼承人張權金選任遺產管理人事件，本院裁
定如下：
    主      文
選任陳俊宏（男，民國○○年○ 月○○日生，身分證統一編號：Ｚ000
000000號）為被繼承人張權金之遺產管理人。
准對被繼承人張權金（男，民國○○年○ 月○○日生，90年10月16日
死亡，身分證統一編號：Ｚ000000000號，生前最後住所：桃園縣
楊梅鎮高榮里4 鄰北高山頂32號）之大陸地區以外之繼承人為承
認繼承之公示催告。
聲請人應於收受本裁定之日起貳拾日內，將本裁定登載於公報、
新聞紙或其他相類之傳播工具。
如有被繼承人之大陸地區以外之繼承人，應自本公示催告最後登
載公報、新聞紙或其他相類之傳播工具之日起壹年零伍日內向本
院陳報承認繼承，如不於公示期限內申報承認繼承時，被繼承人
之遺產於大陸地區之繼承人依法繼承、清償債權並交付遺贈物後
有賸餘者歸屬國庫。
聲請程序費用由被繼承人之遺產負擔。
    理      由
一、按「先順序繼承人均拋棄其繼承權時，由次順序之繼承人繼
    承。其次順序繼承人有無不明或第四順序之繼承人均拋棄其
    繼承權者，準用關於無人承認繼承之規定。」，民法第1176
    條第6 項定有明文。又「繼承開始時，繼承人之有無不明者
    ，由親屬會議於一個月內選定遺產管理人，並將繼承開始及
    選定遺產管理人之事由，向法院報明。」，「親屬會議依前
    條規定為報明後，法院應依公示催告程序，定六個月以上之
    期限，公告繼承人，命其於期限內承認繼承。」，「無親屬
    會議或親屬會議未於前條所定期限內選定遺產管理人者，利
    害關係人或檢察官，得聲請法院選任遺產管理人，並由法院
    依前項規定為公示催告。」，民法第1177條、第1178條第1
    項、第2 項亦有明文規定。又民法第1177條所謂繼承開始時
    繼承人有無不明，係指戶籍簿上無可知之法定繼承人或雖有
    之而皆為繼承之拋棄而言（最高法院88年度臺上字第3185號
    判決參照）。
二、本件聲請意旨略以：被繼承人張權金於民國90年10月16日死
    亡，因被繼承人之法定繼承人均依法拋棄繼承，致繼承開始
    時繼承人有無不明，且被繼承人之親屬未召集親屬會議選定
    遺產管理人，聲請人為實現債權，爰以利害關係人之身份，
    依非訟事件法第149條第1項之規定，請求選任陳俊宏地政士
    為被繼承人之遺產管理人，並提出臺灣桃園地方法院民事執
    行處函、債權讓渡書及債權讓與通知證明、臺灣桃園地方法
    院民事庭准予拋棄繼承備查函、繼承系統表、戶籍謄本、同
    意書、臺北市地政士開業執照、考試院考試及格證書、土地
    登記專業代理人證書等為證。
三、經查，聲請人前開主張，業據聲請人提出前揭書件為證，並
    據本院調取本院90年度繼字第511 拋棄繼承卷宗閱明屬實，
    又經本院依職權以電腦查詢，結果被繼承人死亡迄今已逾民
    法第1177條所定1 個月期間，仍無親屬會議選任之遺產管理
    人向本院陳明或向聲請人為處理債務之表示，可認聲請人主
    張無親屬會議召集乙節為真實。準此，堪認被繼承人所遺財
    產現確處於無人管領之狀態，是以本件確有為被繼承人所遺
    財產指定遺產管理人之必要。按遺產管理人之設，旨在管理
    保存及清算遺產，以免遺產散失，是以遺產管理人具有相當
    之公益色彩；又選任遺產管理人，除慮及管理遺產之公平性
    外，並須考慮其適切性，亦即可對其遺產、遺債之情形瞭解
    較深，復與遺債債權人無利害共同關係而得忠誠處理者，優
    先選任為宜。聲請人請求本院選任陳俊宏為被繼承人所遺財
    產之遺產管理人一節，本院衡酌陳俊宏領有土地登記專業代
    理人證書及具有地政士開業執照，足堪勝任遺產管理人之職
    務，不至加重其負擔，並可忠實執行搜索被繼承人之債權人
    、受遺贈人，清償債權或交付遺贈物等事務，且陳俊宏亦提
    出同意擔任被繼承人遺產管理人之同意書1 份在卷可稽，是
    本件聲請人請求選任陳俊宏為被繼承人之遺產管理人，應屬
    適當，於法亦無不合，應予准許，並依法為公示催告。
四、依非訟事件法第157 條，裁定如主文。
中    華    民    國    99    年    11   月    18     日
                              家事法庭法  官  蕭世昌
上列正本證明與原本無異
如對本裁定抗告須於裁定送達後10日內向本院提出抗告狀，並繳
納抗告裁判費新台幣1,000 元。
中    華    民    國    99    年    11   月    18     日
                                      書記官  邱仕瀧
◎附記：
  民事訴訟法第542 條：
  〈第1項〉 公示催告之公告，應黏貼於法院之公告處，並登載
            於公報、新聞紙或其他相類之傳播工具。
  〈第2項〉 前項登載公報、新聞紙或其他相類之傳播工具之日
            期或期間，由法院定之。
  〈第3項〉 聲請人未依前項規定登報者，視為撤回公示催告之
            聲請。

司法院資訊處製作；財團法人民間司法改革基金會備份。
